【裁判字號】    95,訴,1954
【裁判日期】    950825
【裁判案由】    毒品危害防制條例
【裁判全文】
臺灣板橋地方法院刑事判決              95年度訴字第1954號
公  訴  人  臺灣板橋地方法院檢察署檢察官
被      告  甲○○
上列被告因違反毒品危害防制條例案件，經檢察官提起公訴（九
十五年度毒偵字第三九一一號、第三九九五號），及移送併案審
理（九十五年度毒偵字第四三三八號），被告於本院準備程序中
就被訴及移送併案之事實為有罪之陳述，經本院合議庭裁定由受
命法官獨任進行簡式審判程序審理，判決如下：
    主  文
甲○○連續施用第一級毒品，累犯，處有期徒刑拾月。
扣案第一級毒品海洛因殘渣袋內之海洛因殘渣（量微無法秤重）
沒收銷燬之；上開海洛因外包裝袋壹個及注射針筒參支均沒收之
。
    事  實
一、甲○○前因施用毒品案件，經臺灣臺北地方法院以八十七年
    度毒聲字第一三五一號裁定令入勒戒處所施以觀察、勒戒後
    ，認有繼續施用毒品傾向，復由同法院以八十七年度毒聲字
    第一六○八號裁定令入戒治處所施以強制戒治，並於民國八
    十八年五月二十四日停止戒治，所餘戒治期間付保護管束，
    迄同年十二月六日保護管束期滿，視為強制戒治執行完畢，
    由臺灣臺北地方法院檢察署檢察官於八十九年一月十四日以
    八十九年度戒毒偵字第二○號為不起訴處分確定。又因施用
    毒品案件，經本院以九十一年毒聲字第二○五六號裁定令入
    戒治處所施以強制戒治，於九十二年五月十四日停止戒治，
    所餘戒治期間付保護管束，於同年七月十四日保護管束期滿
    ，視為強制戒治期滿，並經臺灣板橋地方法院檢察署檢察官
    提起公訴，經本院以九十一年度訴字第一四六三號判決判處
    有期徒刑七月及四月，應執行有期徒刑八月確定，於九十一
    年九月二十七日判決確定。再因施用毒品案件，經本院以九
    十二年度訴字第一八八九號判決判處有期徒刑九月，九十二
    年十月六日判決確定，嗣與前案接續執行，於九十三年十月
    五日假釋出監，所餘刑期付保護管束，並於同年十一月十六
    日保護管束期滿，視為執行完畢。
二、詎甲○○猶不知悛悔警惕，明知海洛因係毒品危害防制條例
    所列之第一級毒品，不得施用及持有，仍於強制戒治執行完
    畢釋放後五年內，基於施用第一級毒品海洛因之概括犯意，
    自九十五年四月一日上午二時許起至同年六月十五日上午四
    時許止，在臺北縣板橋市○○街三巷五之三號住處等處，以
    針筒將海洛因注射入體內之方式，連續施用海洛因多次，嗣
    先於(一)同年四月一日下午十一時三十分許，在桃園縣平鎮市
    ○○路南勢一段二九三號前，為警查獲；又於(二)同年五月三
    十日下午七時二十分，在臺北縣板橋市○○街四巷二弄口為
    警查獲其另涉竊盜案件（由檢察官另案偵辦），經其同意在
    前揭住處內扣得其所有供施用海洛因所用之海洛因殘渣袋一
    個（內含海洛因殘渣，量微無法秤重）；再於(三)同年六月十
    六日下午二時三十五分許，在臺北縣蘆洲市○○路二二四巷
    口，為警查獲，並扣得其所有供施用海洛因所用之注射針筒
    三支。
三、案經桃園縣政府警察局平鎮分局報告臺灣桃園地方法院檢察
    署檢察官呈請臺灣高等法院檢察署令轉臺灣板橋地方法院檢
    察署檢察官及臺北縣政府警察局海山分局、蘆洲分局報告臺
    灣板橋地方法院檢察署檢察官偵查起訴及移送併案審理，經
    甲○○於本院準備程序中就被訴及移送併案審理之事實為有
    罪之陳述，本院合議庭裁定由受命法官獨任進行簡式審判程
    序審理。
    理  由
壹、程序方面
    刑事訴訟法第二百七十三條之一第一項規定除被告所犯為死
    刑、無期徒刑、最輕本刑為三年以上有期徒刑之罪、或高等
    法院管轄第一審案件者外，於審判期日前之程序進行中，被
    告先就被訴事實為有罪之陳述時，審判長得告知被告簡式審
    判程序之旨，並聽取當事人、代理人、辯護人及輔佐人之意
    見後，裁定進行簡式審判程序。查本案被告甲○○被訴違反
    毒品危害防制條例案件，非前開不得進行簡式審判程序之案
    件，經被告於本院審理時就被訴及移送併案審理之事實為有
    罪之陳述，且經本院告知被告簡式審判程序之旨，聽取被告
    及檢察官之意見後，爰依刑事訴訟法第二百七十三條之一第
    一項規定裁定改依簡式審判程序審判之，先予敘明。
貳、實體方面
一、犯罪事實之認定：
  (一)上揭事實，業據被告於本院審理時均坦承不諱，且其經警查
    獲後採集之尿液檢驗結果，均呈海洛因代謝物嗎啡陽性反應
    ，有臺灣檢驗科技股份有限公司九十五年四月十八日、同年
    六月十二日及同年七月六日濫用藥物尿液檢驗報告、桃園縣
    政府警察局平鎮分局被採尿人姓名編號對照表、臺北縣政府
    警察局海山分局、蘆洲分局毒品危害防制條例案件被移送人
    姓名暨代碼對照表各一紙在卷可憑（見九十五年度毒偵字第
    二○三三號偵查卷第四十頁、第四十九頁，同年度毒偵字第
    三九九五號偵查卷第二十四頁，同年度毒偵字第四三三八號
    偵查卷第二十二頁、第三十三頁，本院卷）。又海洛因係由
    嗎啡經化學合成之半人工合成品，其毒性倍於嗎啡，其施打
    或吸食後經人體代謝作用而分解成毒性較低之嗎啡，而於尿
    液中被檢測出，故吸食或施打海洛因或嗎啡在尿液中均以嗎
    啡形態被檢測出，有行政院衛生署藥物食品檢驗局八十一年
    九月八日（八一）藥檢壹字第八一一四八八五號函可參。再
    者，扣案白粉殘渣袋一個，其內白粉殘渣（量微無法秤重）
    經鑑定結果，含有第一級毒品海洛因成分，此有臺灣檢驗科
    技股份有限公司九十五年八月七日濫用藥物檢驗報告一紙附
    卷可稽（見本院卷），並有上開海洛因殘渣外包裝袋一個及
    注射針筒三支扣案可資佐證。是由上開補強證據，足資擔保
    被告於本院審理中所為前開任意性自白具有相當程度之真實
    性，而得使本院確信被告前述自白與事實相符，足證被告確
    有上揭犯行。
  (二)其次，被告有如事實欄所示執行觀察、勒戒及強制戒治處分
    之情形，此為被告所是認，並有臺灣高等法院被告前案紀錄
    表一件存卷可佐。是被告於強制戒治執行完畢釋放後，五年
    內再犯施用第一級毒品犯行，灼然甚明。本件事證明確，被
    告上揭犯行堪以認定，應依法論科。
二、論罪科刑之法律適用：
  (一)按被告行為後，刑法於九十四年二月二日修正公布，九十五
    年七月一日施行。修正後刑法第二條第一項規定：「行為後
    法律有變更者，適用行為時之法律。但行為後之法律有利於
    行為人者，適用最有利於行為人之法律。」。上開刑法相關
    法律之修正雖非個別刑罰處罰規定或構成要件之變更，然已
    影響行為人刑罰之法律效果，應屬刑法第二條第一項所定之
    法律變更（最高法院八十三年度臺非字第一九九號判決意旨
    參照）。是本件自應就被告適用修正前後相關規定法律效果
    綜合比較後，依上開規定適用法律，並應依比較後之結果一
    體適用，不得就新舊法個別項目割裂適用（最高法院九十五
    年第八次刑事庭會議決議意旨參照）。茲比較說明如下：
  1.本件被告依行為時法論罪科刑之情形：
    按海洛因為毒品危害防制條例第二條第二項第一款所定之第
    一級毒品。查被告於上揭時、地，以針筒將海洛因注射入體
    內之方式，施用海洛因多次。核被告所為，係犯毒品危害防
    制條例第十條第一項之施用第一級毒品罪。其施用第一級毒
    品海洛因前後持有海洛因之低度行為經施用之高度行為所吸
    收，不另論罪。被告前後多次施用第一級毒品之犯行，時間
    緊接，手法相同，觸犯構成要件相同之罪名，顯係基於概括
    犯意而為之，為連續犯，應依修正前刑法第五十六條規定以
    一罪論，並加重其刑。又被告有如事實欄所示之犯罪科刑及
    有期徒刑執行完畢之事實，此有臺灣高等法院被告前案紀錄
    表在卷可參，其受有期徒刑之執行完畢，五年以內再犯有期
    徒刑以上之罪，為累犯，應依修正前刑法第四十七條規定加
    重其刑，並依同法第七十條規定遞加重之。
  2.修正前刑法第五十六條連續犯之規定，業於九十四年二月二
    日修正公布刪除，並於九十五年七月一日施行，此條文刪除
    雖非犯罪構成要件之變更，但顯已影響行為人刑罰之法律效
    果，自屬法律有變更，依修正後刑法第二條第一項規定，比
    較新、舊法結果，應適用被告行為時之連續犯規定較有利於
    被告。
  3.又修正前刑法第四十七條累犯之規定，於修法後限於故意犯
    始有其適用，惟本件被告施用毒品之行為本屬故意犯，其關
    於累犯之適用不受修法之影響。
  4.綜合上開比較新舊法之結果，及依修正後刑法第二條第一項
    前段之規定，本件應一體適用修正前刑法第五十六條、第四
    十七條之規定，論罪科刑如前述，對被告為有利。
  (二)本案起訴書之犯罪事實雖未敘及被告自九十五年五月三十日
    下午四時許起至同年六月十五日上午四時許止，在上址住處
    等處，以針筒將海洛因注射入體內之方式施用海洛因之犯行
    ，惟此部分與經起訴且成罪之部分具有連續犯之裁判上一罪
    關係，復經檢察官移送併案審理，皆為起訴之效力所及，本
    院自應併予審究。爰審酌被告有如事實欄所示因施用毒品而
    經觀察、勒戒、強制戒治及刑罰執行之紀錄，詎其猶未悛悔
    警惕，於強制戒治執行完畢釋放後五年內再犯本案施用第一
    級毒品之罪，顯未因前所受之強制戒治處分及刑罰之執行而
    決心改過，矯正其行；且被告施用毒品之行為，非但戕害自
    身健康，對社會風氣亦有不良影響，並斟酌其施用毒品之次
    數及犯罪後之態度等一切情狀，量處如主文所示之刑，以示
    儆懲。
  (三)末查，扣案第一級毒品海洛因殘渣袋一個其內海洛因殘渣（
    量微無法秤重），為查獲之毒品，有上開檢驗報告可參，不
    問屬於犯人與否，應依毒品危害防制條例第十八條第一項前
    段規定沒收銷燬之；又上開海洛因殘渣之外包裝袋一個及注
    射針筒三支，為被告所有供上開施用毒品犯罪所用之物，業
    據被告供明在卷，依從刑附屬於主刑之原則，爰依修正前刑
    法第三十八條第一項第二款規定均宣告沒收之。
據上論斷，應依刑事訴訟法第二百七十三條之一第一項、第二百
九十九條第一項前段，毒品危害防制條例第十條第一項、第十八
條第一項前段，刑法第二條第一項前段、第十一條前段、修正前
第五十六條、修正前第四十七條、修正前第三十八條第一項第二
款，判決如主文。
本案經檢察官溫祖德到庭執行職務。
中  華  民  國   九十五   年    八    月    二十五    日
                  刑事第九庭  法  官  張筱琪
以上正本證明與原本無異
如不服本判決應於送達後十日內向本院提出上訴狀
                              書記官  廖舜宜
中  華  民  國   九十五   年    八    月    二十五    日
附錄本案論罪科刑法條全文：
毒品危害防制條例第十條
施用第一級毒品者，處六月以上五年以下有期徒刑。
施用第二級毒品者，處三年以下有期徒刑。


司法院資訊處製作；財團法人民間司法改革基金會備份。
